【裁判字號】    89,上易,3061
【裁判日期】    891206
【裁判案由】    傷害等
【裁判全文】
臺灣高等法院刑事判決                          八十九年度上易字第三六一號
    上  訴  人  臺灣宜蘭地方法院檢察署檢察官
    被      告  丁○○
                戊○○
    共      同
    選任辯護人  林憲同律師
    上  訴  人
    即  被  告  乙○○
                丙○○
    右二人共同
    選任辯護人  林秋萍律師
右上訴人因被告傷害等案件，不服臺灣宜蘭地方法院八十八年度易字第一八二號，中
華民國八十九年六月十四日第一審判決（起訴案號：臺灣宜蘭地方法院檢察署八十七
年度偵字第一六八七、一六八八、一六八九、一六九○、一七九七號）提起上訴，本
院判決如左：
    主  文
原判決撤銷。
丁○○、戊○○、乙○○、丙○○均無罪。
    理  由
一、公訴意旨略以：（一）被告丁○○係林文欽、林王阿卿之女婿，林文欽、林王阿
    卿因越界糾紛及屋後排水溝遭堵塞等問題，與上訴人即被告丙○○、乙○○夫婦
    時生爭端。丁○○為幫岳父母出氣，而於民國八十六年五月三十一日下午五、六
    時許，在丙○○、乙○○居住之宜蘭縣宜蘭市○○路三十四巷一０六號門外叫囂
    ，並出言恐嚇稱：「只會欺負老人家，到底要不要開門，把你們的大門封起來，
    柱子打掉，試看看」等語，使丙○○、乙○○夫婦心生畏懼，致生危害於安全。
    （二）被告戊○○乃林王阿卿之大女兒，因乙○○、林足茹母女二人曾於八十六
    年八月二十八日上午九時許，在其宜蘭縣宜蘭市○○路三十四巷一０六號住宅前
    ，與其母林王阿卿及妹己○○（原名林瓊珠）發生傷害糾紛，為此心生怨隙，於
    八十六年八月三十日上午七時許，見準備上學之林足茹對其瞪視，竟對林足茹恐
    嚇稱：「你瞪我，試試看，在外面要小心，會被打死」等語，使林足茹心生畏懼
    ，致生危害於安全。（三）丙○○、乙○○夫婦於八十六年十月六日晚間八、九
    時許，在宜蘭縣宜蘭市○○路三十四巷一０六號住處門口，見居住隔鄰之己○○
    開門讓甫離去而折返取物之辛○○、甲○○夫妻進屋時，竟因舊怨，基於共同之
    犯意聯絡，先由乙○○對己○○以加害生命之事恐嚇稱：「叫妳母親保險保多一
    點，下一代比較好命」等語，旋由丙○○亦以加害生命之事恐嚇稱：「妳開車上
    班要小心一點，會被放炸彈，炸死在路上，每天發動車子要小心一點，看開動會
    不會爆炸」等語，使己○○心生畏懼，致生危害於安全，因認被告等四人涉犯刑
    法第三百零五條之恐嚇罪嫌等情。
二、公訴人認被告丁○○涉犯前揭罪嫌，無非係以告訴人丙○○、乙○○之指訴及錄
    音帶資為論據；公訴人認被告戊○○涉犯前揭罪嫌，無非係以證人庚○○○之證
    述及錄音帶資為論據；公訴人認被告丙○○、乙○○涉犯前揭罪嫌，無非係以告
    訴人己○○之指訴及證人辛○○、甲○○之證述資為論據。被告四人均堅決否認
    各有前揭恐嚇犯行。
三、按犯罪事實，應依證據認定之，無證據不得推定其犯罪事實。又不能證明被告犯
    罪者，應諭知無罪之判決，刑事訴訟法第一百五十四條、第三百零一條第一項分
    別定有明文。次按「告訴人之告訴，係以使被告受刑事追訴為目的，是其陳述是
    否與事實相符，仍應調查其他證據以資審認」，最高法院五十二年度台上字第一
    三００號著有判例。
四、關於被告戊○○部分：證人庚○○○於警訊中證稱：「（於八十六年八月卅日上
    午七時許，林王阿卿等人有無恐嚇乙○○他們家人？）於右記時間林王阿卿等人
    又在乙○○門前圍恃，並恐嚇乙○○全家稱不要出來，被人家打死我是不負責，
    並要打死乙○○兒子等恐嚇言詞。」等語（見偵一六九○卷第十五頁），並未明
    指出言恐嚇者係戊○○，僅證稱王阿卿等人恐嚇乙○○之子，而非恐嚇乙○○之
    女林足茹。被告丙○○於警訊中供稱：「復於八十六年八月卅日上午約七時，林
    王阿卿等人又到我家門口圍恃，並恐嚇我要把我兒子打死，並叫我們全家人都不
    要出來，若出來就要打死我們全家等恐嚇言詞，造成我們心生畏懼。」等語（見
    偵一六九○卷第十三頁反），是其所聞恐嚇內容有單獨針對其子而未單獨針對其
女林足茹，戊○○若有單獨針對其女恐嚇稱：「你瞪我，試試看，在外面要小心
    ，會被打死」等語，豈有不於警訊中指訴之理。被告丙○○於偵查中則改稱：「
    八十六年八月卅日早上孩子要上學期間，他們一大堆人到我家門口，說要打死我
    兒子，並要在半路上攔截我的子女。」等語（見偵一六九○卷第二十五頁），被
    告丙○○及乙○○於偵查中另一致供稱：「八十六年八月卅日上午七點在我家門
    口，戊○○大聲說，你們夫妻有膽出來，出來我就打死你們，並說要到半路攔下
    你們兒子，把他打死。」等語（見偵一六九○卷第四十頁反面），均未指稱戊○○有對其女林足茹恐嚇稱：「你瞪我，試試看，在外面要小心，會被打死」等情
    。雖證人庚○○○於偵查中證稱：「林王阿卿之大女兒說，是對林足茹說，你瞪
    我，你在外面要小心，會被打死。」（見偵一六九○卷第三十二頁反面），於本
    院訊問時證稱：「（【提示偵卷一六九○第十五頁】八十六年八月三十日上午七
    時，你有看到戊○○恐嚇林足茹嗎？）有。因為我住隔壁。」云云（本院八十九
    年十一月十三日訊問筆錄），惟與其於警訊之證述不合，尚難採信。況證人林足
    茹於警訊中供稱：「復於八月卅日上午七時許我上學時，林王阿卿他們（我看到
    林王卿二人）等人到我家門口圍恃，林王阿卿叫我為什麼要瞪他可是我不予理會
    ，我還是去上學。但沒有恐嚇我，我很怕他們。」等語（見偵一六九○卷第十一
    頁反面），是林足茹根本未聞恐嚇之語，自無心生畏懼可言。嗣林足茹於原審改
    稱戊○○有恐嚇伊云云，與其於警訊指證不合，應無可採。至被告丙○○、乙○○於本院提出錄音譯文固載稱：「我跟你講，你爸追來去學校把伊打．．．．．
    ．把伊告．．．．．．把伊圍，看你們那些囝仔、女兒多有面子。」等語，惟此
    一對話，顯係與丙○○、乙○○爭吵時所言，而非對林足茹所言。且依渠等所提
    出之該錄音譯文查無戊○○對林足茹恐嚇稱：「你瞪我，試試看，在外面要小心
    ，會被打死」等語，即難資為戊○○曾對林足茹恐嚇之證據。此外復查無其他積
    極證據，足認戊○○有恐嚇林足茹之情事，即不能證明戊○○有前揭恐嚇犯行。
五、關於被告丁○○部分：被告丁○○固坦承有對丙○○、乙○○出言恐嚇稱：「只
    會欺負老人家，到底要不要開門，把你們的大門封起來，柱子打掉，試看看」等
    語，惟雙方家族發生衝突原因係因住處排水溝遭堵塞等細故所致，且雙方均係善
    良百姓，以此背景，參諸丁○○前開譴詞用字，難認丙○○夫婦將因此心生畏懼
    ，且難謂丁○○真有實施封門打柱之真意，充其量僅係氣憤之餘，口不擇言而放
    話，此觀諸丁○○放話後，並未將丙○○、乙○○宅之大門封起或柱子打掉可證
    ，且雙方家族成員均有恐嚇他方家人情形，顯均不畏懼彼方，難謂丙○○、乙○○因丁○○前開口不擇言之言語而心生畏懼。
六、關於被告乙○○部分：證人辛○○與甲○○於本院訊問時否認聞見乙○○有恐嚇
    情形（見本院八十九年十一月十三日訊問筆錄），固與渠等於偵查中之證述情形
    不合，惟渠等係林王阿卿之親戚，與乙○○立場對立，所為有利於乙○○之證言
    ，自屬可採。是尚難徒憑告訴人己○○片面之指訴，別無補強證據，遽認乙○○
    有前揭恐嚇犯行。況縱認乙○○有恐嚇稱：「叫妳母親保險保多一點，下一代比
    較好命」等語，依其內容，亦應係氣憤之餘，口不擇言之詞，由雙方家族成員均
    有恐嚇他方家人情形，顯均不畏懼彼方，難謂己○○會因此而心生畏懼。
七、關於被告丙○○部分：起訴書及原審判決認丙○○恐嚇之日期為八十六年十月六
    日，惟證人辛○○於本院訊問時證稱：「（你和甲○○是在八十七年十月六日還
    是七日到林王阿卿的家？）日期不記得，但那天晚上兩次去我姑姑王阿卿家。」
    、「（你有看到乙○○、丙○○對己○○恐嚇？）第一次談好出去，第二次回來
    看到丙○○恐嚇我姑姑，罵說車子要把他放炸彈。」、「（是否其中有一次對方
    拿攝影機拍攝？）是。」等語（見本院八十九年十一月十三日訊問筆錄），參以
    丙○○所提出之錄影帶係八十六年十月七日錄製，則告訴人己○○所指、經辛○○證述之丙○○恐嚇事實發生之日期，應係八十六年十月七日而非同年十月六日
    ，合先敘明。證人甲○○固於偵查中、證人辛○○固於本院訊問時明指被告丙○○確有前揭恐嚇己○○之情形（見偵一六九○卷第四十七頁、本院八十九年十一
    月十三日訊問筆錄）。惟查雙方家族發生衝突原因係因住處排水溝遭堵塞等細故
    所致，且雙方均係善良百姓，以此背景，參諸丙○○前開譴詞用字，難謂丙○○
    真有製造炸彈之能力，充其量僅係氣憤之餘，口不擇言而放話，且雙方家族成員
    均有恐嚇他方家人情形，顯均不畏懼彼方，難謂己○○因丙○○前開口不擇言之
    言語而心生畏懼。
八、此外復查無其他積極事證，足認各該被害人有心生畏懼之情形。原審均予論罪科
    刑，即有未洽。檢察官以原判決對被告丁○○、戊○○量刑過輕為由上訴，為無
    理由。被告乙○○、丙○○上訴否認犯罪，非無理由。均應由本院予以撤銷改判
    ，為被告四人無罪之判決。
據上論斷，應依刑事訴訟法第三百六十九條第一項前段、第三百六十四條、第三百零
一條第一項前段，判決如主文。
本案經檢察官張啟彬到庭執行職務。
中      華      民      國    八十九     年     十二    月      六      日
                              臺灣高等法院刑事第二十四庭
                                  審判長法  官  陳貽男
                                        法  官  陳憲裕
                                        法  官  聶齊桓
不得上訴


司法院資訊處製作；財團法人民間司法改革基金會備份。
